【裁判字號】    99,易,1636
【裁判日期】    990713
【裁判案由】    賭博
【裁判全文】
臺灣臺中地方法院刑事判決              99年度易字第1636號
公  訴  人  臺灣臺中地方法院檢察署檢察官
被      告  甲○○
上列被告因賭博案件，經檢察官提起公訴（99年度偵字第5847號
），本院判決如下：
    主  文
甲○○無罪。
    理  由
一、公訴意旨略以：被告甲○○基於聚眾賭博之犯意，自不詳時
    間起至民國99年2月23日7時許止，提供其位於臺中縣大甲鎮
    ○○路130巷2之2號之住處，作為賭博場所，經營俗稱「今
    彩539」之賭局，聚集不特定之多數成年人，以現場、傳真
    下注簽選號碼，與其相互賭博財物多次。其賭法為利用「臺
    灣彩券」開獎之今彩539號碼對獎，號碼由01到39號，每週
    有5期，每期開出5個號碼，參賭者得任意簽選號碼及決定賭
    資簽注，簽注2星、3星、4星之賭資各為新臺幣（下同）50
    元、10元、5元，簽中2星、3星、4星者，分別可得2560元、
    5700元、3萬5000元之金額，未簽中者之下注賭金悉歸被告
    甲○○所有；嗣於99年2月23日夜間7時50分許，為警持本院
    核發之搜索票，在上址查獲，並扣得傳真機1台、計算機2台
    、簽單、帳單及傳真重要通知各1張。因認被告甲○○涉犯
    刑法第266條第1項前段之賭博罪及同法第268條前、後段之
    意圖營利供給賭博場所及聚眾賭博罪嫌等語。
二、按犯罪事實應依證據認定之，無證據不得認定犯罪事實；被
    告之自白，不得作為有罪判決之唯一證據，仍應調查其他必
    要之證據，以察其是否與事實相符；不能證明被告犯罪者，
    應諭知無罪之判決，刑事訴訟法第154條第2項、第156條第2
    項、第301條第1項分別定有明文。次按認定犯罪事實，所憑
    之證據，雖不以直接證據為限，間接證據亦包括在內，然無
    論直接或間接證據，其為訴訟上之證明，須於通常一般之人
    均不致於有所懷疑，而得確信其為真實之程度者，始得據之
    為有罪之認定，倘其證明尚未達到此一程度，而有合理性懷
    疑之存在時，即無從為有罪之認定，根據「罪證有疑，利於
    被告」之證據法則，即不得遽為不利於被告之認定（最高法
    院著有76年度台上字第4986號判例可資參照）；再按犯罪事
    實之認定，應憑真實之證據，倘證據是否真實尚欠明顯，自
    難以擬制推測之方法，為其判斷之基礎，而認定犯罪事實之
    證據係指足以認定被告確有犯罪行為之積極證據而言，該項
    證據自須適合於被告犯罪事實之認定，始得採為斷罪資料（
    最高法院53年台上字第656號、29年上字第3105號判例可資
    參照）；事實審法院對於證據之取捨，依法雖有自由判斷之
    權，然積極證據不足證明犯罪事實時，被告之抗辯或反證縱
    屬虛偽，仍不能以此資為積極證據應予採信之理由（最高法
    院30年上字第482號判例參照）。又刑事訴訟法第161條第1
    項規定：檢察官就被告犯罪事實，應負舉證責任，並指出證
    明之方法。因此，檢察官對於起訴之犯罪事實，應負提出證
    據及說服之實質舉證責任。倘其所提出之證據，不足為被告
    有罪之積極證明，或其指出證明之方法，無從說服法院以形
    成被告有罪之心證，基於無罪推定之原則，自應為被告無罪
    判決之諭知（最高法院92年度台上字第128號判例參照）。
三、證據能力之說明：查檢察官、被告就下列各項證據方法之證
    據能力，於本院準備程序時均表示無意見，且於法院調查證
    據時，知有刑事訴訟法第159條第1項不得為證據之情形，亦
    未於言詞辯論終結前聲明異議，茲審酌該等言詞陳述及書面
    作成時之情況，並無不宜作為證據之情事，依刑事訴訟法第
    159條之5之規定，自得作為證據，合先敘明。次按除法律另
    有規定外，實施刑事訴訟程序之公務員因違背法定程序取得
    之證據，其有無證據能力之認定，應審酌人權保障及公共利
    益之均衡維護，刑事訴訟法第158之4定有明文。惟本案所引
    用之非供述證據，並無證據證明係實施刑事訴訟程序之公務
    員違背法定程序所取得，自應認均具有證據能力，合先敘明
    。
四、本件公訴人認被告涉犯前揭賭博、圖利供給賭博場所及聚眾
    賭博之罪嫌，無非係以：被告坦承有經警查獲傳真機、計算
    機及簽單等物品，且被告對於經警查扣之帳單中記載名字、
    金額等資料，無法確實說明記載原因、目的，而被告自承該
    帳單與簽單、簽賭訊息之傳真資料，係同時自其左邊口袋主
    動取出，交給警察，則被告既將該張帳單與賭博簽單一起放
    置在其口袋內，顯見該張帳單之內容，係為收取、支付賭資
    而記載。此外，復有扣押物品目錄表、現場圖各1紙及照片
    2張附卷足憑，被告否認犯行係卸責之詞，不足採信為其所
    憑之論據。然訊據被告堅詞否認有前揭圖利供給賭博場所及
    聚眾賭博之不法犯行，辯稱：扣案的簽單是伊自己在23日所
    簽寫的，準備在24日才要打電話向綽號「阿進」的組頭簽賭
    ，但還沒有打電話就在23日被警察查獲了，伊並沒有經營簽
    賭站，讓不特定的人簽賭下注，至於被查扣的帳單，是伊自
    己記載一些與朋友間有關耕作買肥料、稻米的記帳，或與朋
    友間的借款，而記載「進118600」則是伊這1年來曾向「阿
    進」簽賭所贏得的最高金額，因伊平日會記起來，平常就放
    在口袋裡，該帳單與簽賭並無關係等語。經查：
（一）按刑法圖利供給賭博場所罪，所稱「賭博場所」，只要有
      一定之場所供人賭博財物即可，非謂須有可供人前往之一
      定空間場地始足當之。以現今科技之精進，電話、傳真、
      網路均可為傳達賭博之訊息，例如營利意圖而提供電腦網
      址供人賭博財物者，亦屬提供賭博場所之一種，而以傳真
      或電話簽注號碼賭博財物，與親自到場簽注賭博財物，僅
      係行為方式不同，並不影響其犯罪行為之認定（最高法院
      94年度台非字第265號判例意旨參照）。又刑法之聚眾賭
      博罪，所稱「聚眾賭博」，係指聚集不特定人參與賭博之
      行為，且縱未於現實上同時糾集多數人於同一處所，而係
      聚集眾人之財物進行賭博者，例如組頭以電話或傳真之方
      式供人簽賭之行為，亦屬之。從而，基於營利之意圖，接
      受不特定人電話或傳真下注，雖形式上並未將賭客聚集在
      行為人之住居處，然待各賭客簽賭完畢，化零為整，實質
      上仍可達成聚集不特定多數人參與賭博之目的，依前所述
      ，固仍屬圖利供給賭博場所及聚眾賭博犯行之一種態樣。
      然是否構成該罪，自應有足資認定之積極證據存在始可，
      合先敘明。
（二）公訴人雖以被告自承扣案之帳單、簽單及簽賭訊息之傳真
      資料，均係被告同時自其左邊口袋主動取出交給警察，因
      認被告既將該張帳單與賭博簽單一起放置在其口袋內，顯
      見該張帳單之內容，係為收取、支付賭資而記載云云，惟
      查，依該張2010年2月12日傳真予被告持有之傳真紙內容
      記載：「539〈重要通知〉4星包牌依當期價格調漲！！〈
      因春節期間敬請見諒〉1個號碼x1個號碼x其他號碼三星不
      收中也不算」之簽賭訊息顯示，該傳真紙應確係被告之上
      游組頭所傳真予被告之簽賭訊息無訛，然此傳真內容固可
      證明被告顯有簽賭「今彩539」之賭博情事，惟尚不足以
      認定被告有經營「今彩539」簽賭之事實。又依扣案簽單
      之記載，其內容均係簽賭「今彩539」之號碼，並無任何
      足以識別簽賭者為何人之記載，是被告供述該簽單既係被
      告自己所書寫之號碼，並準備於翌日要向組頭「阿進」簽
      賭等語，尚非不足採信，且此部分證據充其量僅能證實被
      告確有預備於99年2月24日開前向組頭簽賭之情形，尚
      無法證實被告有從事公訴人起訴刑法第268條前段意圖營
      利供給賭博場所罪及同條後段聚眾賭博罪之構成要件犯行
      ；至扣案而與上開傳真紙及簽單併同提出交付員警之帳單
      ，雖其上記載：「良23900祥9375叔48445珍74200碧19341
      枝23735進118600霞40800林8100進0000000000（查係電話
      號碼）（另記載）167500」等字樣，固堪可認定係被告記
      載其與友人間往來之帳款金額，惟上開各該友人之簡稱既
      均未出現於任何簽賭「今彩539」證據之簽注單上，則單
      憑該帳單係與賭博簽單一起放置在被告之口袋中即遽以認
      定該帳單所記載之內容即係被告為收取或支付之賭資，似
      嫌速斷；另被告雖就該紙帳單上所記載文字之意思，於偵
      查中及本院審理時均無法明確說明其記載之原因、目的及
      各該文字所代表之意義為何，然被告為行使防禦權及不自
      證己罪原則，否認犯罪，自不得據此反而為不利被告之推
      定。
（三）再扣案之傳真機及計算機，固均係被告所有且供被告所用
      ，業據被告供承不諱，惟被告使用該傳真機傳真文件之內
      容究竟為何，及其使用計算機之目的為何，均無從知悉，
      自難以被告有使用傳真機及計算機之事實，跳躍推論被告
      有經營「今彩539」賭博供人簽賭之行為。再遍查全卷之
      事證，均無法證明有何人前往被告住處賭博財物，亦無法
      認定被告有何聚集不特定人賭博、意圖營利供給賭博場所
      或聚眾賭博之行為，且被告為警查獲時固有預備簽賭之行
      為，然公訴人所起訴之賭博罪嫌，並未有科處未遂之犯行
      ，實難以被告之供述及扣案之證物，遽以認定被告有何公
      訴人起訴之犯行。
五、綜上所述，依公訴人所舉之證據，尚難證明被告確有前揭賭
    博、圖利供給賭博場所及聚眾賭博等犯行。此外，本院復查
    無其他積極證據，足資證明被告確有公訴人所指前揭不法犯
    行，揆諸首揭法條及判例意旨，不能證明被告犯罪，依法自
    應為無罪之諭知。
據上論斷，應依刑事訴訟法第301條第1項，判決如主文。
中    華    民    國    99    年    7     月    13    日
                  刑事第十四庭  法  官  許月馨
以上正本證明與原本無異。
如不服本判決，應於收受送達後10日內向本院提出上訴書狀，並
應敘述具體理由；其未敘述上訴理由者，應於上訴期間屆滿後20
日內向本院補提理由書（均須按他造當事人之人數附繕本）「切
勿逕送上級法院」。
                                書記官  黃美雲
中    華    民    國    99    年    7     月    13    日

司法院資訊處製作；財團法人民間司法改革基金會備份。
